臺灣臺北地方法院民事判決　九十度訴字第四九九三號
　　原　　　告　寶陽房屋仲介有限公司
　　法定代理人　甲○○○
　　訴訟代理人　張世柱　律師
　　被　　　告　系統電子工業股份有限公司
?
　　法定代理人　乙○○
　　訴訟代理人　黃世芳　律師
右當事人間請求給付報酬事件，本院判決如左：
    主      文
原告之訴及假執行之聲請均駁回。
訴訟費用由原告負擔。
    事實暨理由
壹、程序方面：本件原告自民國九十年七月十一日起渠等法代理人徐蕭宇變更為甲○
    ○○，為此聲明承受訴訟，並提出營利事業登記抄本及聲請狀為據，經查核無不
    合，應予准許，合先敘明。
貳、實體方面：
    (一)原告起訴主張：
      (1)緣於民國八十九年六月間，被告將其所有之土地（基地坐落台北縣新店市○
        ○段五三五地號、權利範圍萬分之八十八）及其上建號物（門牌號碼台北縣
        新店市○○路四維巷一弄二號四樓）（以下簡稱系爭房地）委託原告銷售，
        委託期間自八十九年六月二十日起至同年十月三十一日止（以下簡稱系爭委
        託銷售契約），於委託期間內，原告曾介紹訴外人超平科技股份有限公司（
        以下簡稱超平公司）並提出要約保證書予被告磋商買賣事宜，依系爭委託銷
        售契約第八條第四項之規定，被告若於委託期滿三個月內將系爭房地出售予
        原告所介紹之買者時，被告應負違約責任，茲因被告於委託期滿三個月內將
        系爭房地出售予訴外人超平公司，並於九十年一月間辦妥產權移轉登記，為
        此依約請求被告給付委託售價（即新台幣一千八百五十萬元）之百分之四（
        （即柒拾肆萬元）價金，並提出委託銷售契約書、不動產買賣要約、承諾書
        、土地及建物謄本、存證信函等影本為據，且聲請傳訊證人杜榮木、劉一誠
        、鄭漢強、鍾坤鏞、翁武治、許少強。
      (2)聲明求為判決：
        被告應給付原告柒拾萬元及自本件支付命令送達之次日（即九十年九月十
          一日）起至清償日止，按週年利率百分之五計算之利息。
        願供擔保請准宣告假執行。
    (二)被告則以下列各項抗辯，並聲明請求駁回原告之訴及假執行之聲明，且如受不
      不利判決，願供擔保請准宣告免為假執行。
      (1)依系爭委託銷售契約第八條第四款之約定，所謂出予原告曾介紹之買者，應
        指於原告受委託期間，曾與原告接洽或商談買賣事宜，甚或前往看過系爭房
        地並經原告轉知予被告知曉之客戶而言，本件被告固於九十年十二月十一日
        將系爭房地出售予訴外人超平公司，惟該買賣係經由訴外人杜金龍之介紹而
        成交，並非原告居間介紹之結果。
      (2)另依證人即訴外人超平公司職員劉一誠證述：「我只是先去看瞭解環境，我
        自已去看過一次，但是沒有跟被告人員按觸。」、證人即超平公司負責人杜
        榮木證稱：「是力霸公司的許先生帶我們去看的，沒有跟對方（指被告）任
        何人接觸，看完後就簽具要約書，我不敢確定事後有無再去看這間房屋。」
        、「委託期滿後，原告把支票退還給我們，過了一段時間，我們才去找被告
        的管理部來談成這件買賣。」、「簽約前沒有跟被告講說有委託其他仲介來
        買，只是簽完約後告訴被告有來看過房子。」等語，顯見原告陪同超平公司
        人員看屋時，被告公司並無派員陪同看屋，且本件系爭房係訴外人超平公司
        主動向被告表示購買之意，被告並不知訴外人超平公司曾委託原告仲介系爭
        房地之買賣；又依證人許少武證述：伊第一次陪同超平公司人員前往查看系
        爭房地，係在簽訂要約書之前，第二次則於要約期間過期之後退還要約之前
        ，該二次看屋均分別通知翁武治、鍾坤鏞，且鍾坤鏞曾交付乙紙名片並留下
        手機號碼等語，證人鄭漢強則證稱：伊並沒有收受超平公司之斡旋金等語，
        足認證人許少武之證詞與證人杜榮木之證述不符，尚採為有利之認定。
      (3)再者本件委託銷售契約之服務報酬曾合意變更契約內容，即將委託價額由一
        千八百五十萬元改為一千七百五十萬元，服務報酬由成交價百分之四降為百
        分之三，故縱使被告應負違約之責任，計算之違約金亦應隨之降低，另約定
        之違約金過高者，法院得減至相當之數額，如上所述，若原告縱完成本件受
        託銷售不動產之工作，其依約所能請求之報酬僅五十二萬五千元（即依一千
        七百五十萬元之百分之三計算），原告請求違約金七十四萬元，顯然過高。
    (三)查原告起訴主張於前開時間與被告簽訂系爭房地委託銷售契約，嗣被告於委託
      期滿三個月內將系爭房地出售予訴外人超平公司之事實，業據其提出八十九年
      六月二十日委託銷售契約書、系爭土地、建物謄本等影本為證，復為被告所不
      爭執，堪信原告此部分之主張為真實，惟被告否認將系爭房地出售予曾經由原
      告所紹介之訴外人超平公司，並以前開情詞置辯，是本件應予審究兩造間之爭
      點厥為原告是否曾仲介訴外人超平公司向被告洽購系爭房地且為被告所知悉乙
      節，茲析述如下：
      (1)按當事人主張有利於己之事實者，就其事實有舉證責任，民事訴訟法第二百
        七十七條定有明文，又原告於起訴原因已有相當之證明，而被告於抗辯事實
        並無確實證明方法，僅空言爭執者，當然認定其抗辯事實之非真正，而應為
        被告不利之認定，又原告對於自己主張之事實已盡證明之責後，被告對其主
        張，如抗辯其不實，並提出反對之主張者，則被告對其反對之主張，亦應負
        證明之責，此為舉證責任分擔之原則，另民事訴訟法如係原告主張權利者，
        應先由原告負舉證之責，若原告不能舉證，以證實自己主張之事實為真實，
        則被告就其抗辯事實即令不能舉證，或其舉證尚有疵累，亦應駁回原告之訴
        ，有最高法院十七年上字第九一七０號、十八年上字第一六七九號、同年上
        字第二八五五號判例及七十二年台上字第四二二五號判決意旨可資參照。
      (2)依兩造所不爭之八十九年六月二十日委託銷售契約書第八條第四款之約定：
        「甲方（即指被告）於本契約期滿後三個月內，將委託銷售之不動產出售予
        乙方所曾介紹之買者。」等內容以觀，可徵原告主張被告將系爭房地出售予
        訴外人之違約情形，須該訴外人先前業經原告所曾介紹之買者，方得請求依
        原委託之售價計算違約金，至為灼明。
      (3)原告主張曾仲介訴外人超平公司洽購系爭房地等情，為被告所否認，查證人
        即訴外人超平公司之職員劉一誠證述：「（問原告有無帶你去看被告在新店
        的房子？）我只是先去瞭解環境，我自己去看過一次（指查看系爭房地），
        但是沒有跟被告人員接觸：：」等語（見本院九十一年四月十八日言詞辯論
        筆錄）；證人即超平公司之負責人杜榮木亦證述：「（問有無看廠房即系爭
        房地？有無填要約書？有無支付四十萬元之斡旋金？）我們有去看廠房，要
        約書是我們簽具的（指八十九年八月十五日之要約、承諾書），同時給付四
        十萬元之斡旋金，是力霸公司的許先生帶我們看的，沒有跟對方任何人接觸
        ，看完就簽具要約書：：」、「委託期間滿後（即指八十九年八月十五日起
        至八十九年八月二十三日止），原告把支票（指四十萬元之斡旋金）退給我
        們，過了一段時期，我們才去找被告的管理部分來談成這件買賣」、「簽約
        前（指與被告簽訂系爭房地之契約）沒有跟被告講說有委託其他仲介來買，
        只是簽完約後告訴被告有來看過房子。」等語（見本院九十一年五月九日言
        詞辯論筆錄）；證人即原告公司之職員翁武治（即與被告簽訂委託銷售契約
        書之承辦人）則證稱：「（提示系爭委託銷售契約書）是我本人簽名：：我
        們跟莊協理（即當時任職被告公司之協理）接洽，我個人沒有找到客戶去看
        房子，都是我同事找的，每次看房子都要找被告公司鍾先生，記憶中有帶過
        超平公司人員去看過方房子：：」等語（見本院九十一年七月四日言詞辯論
        筆錄），證人即力霸公司職員許少武則證述：「我只有帶超平公司人員去看
        過房子：：第一次我帶超平的姚明仁等四人去看的，這是在簽要約書（指八
        十九年八月十五日之要約、承諾書）以前去看的，這一次我是聯絡翁先生，
        第二次去看時是聯絡鍾先生（即被告公司職員），第二次看時要約書期間已
        經過了，是在退還要約書前去看的，退還要約書是第十天（指要約期間七天
        期滿後起算第十天），第三次是超平公司的人自已去看的，看完才跟我講，
        那時已退還要約書了：：」等語（見同揭言詞辯論筆錄），證人即原告公司
        之總務助理專員鍾坤鏞證述：「我在訴訟後才知道這間房屋、不動產仲介部
        分我沒有介入協調，那不是我職權範圍，所以也不知道莊協理有沒有繼續辦
        理協調的事情」、「八十九年九月十七日翁武治有來我們公司，他說新店的
        房子他私底下可以幫我們脫手：：」、「力霸帶客戶來看房子都會留資料（
        指客戶帶看資料表其上會記載客戶姓名及需要用途）給買賣雙方：：」等語
        （見本院九十一年六月十日、九十一年九月十二日言詞辯論筆錄），證人即
        被告公司管理部經理鄭漢強證述：「我在八十九年八月十四日到公司，所有
        公司買賣、總務、管理，全部都是我負責，甚至買賣金額都是我負責，系爭
        委託原告仲介公司幫我們買賣，是我到職前就簽好了，委託期間是到八十九
        年十月份：：九十年一、二月原告有兩位先生到我們來說為什要賣給其他人
        ：：八十九年十月份前原告從來沒有跟我們說系爭房屋要賣給何人，我的前
        任莊協理，莊協理有跟我交代有跟原告簽契約，但是沒有說原告介紹超平公
        司：：原告八十九年十月以前帶人來看房子，沒有通知我：：我沒有陪任何
        人看過系爭房子：：」等語（見本院九十一年六月十日言詞辯論筆錄），綜
        合上開證人之證詞可知，乃係原告與訴外人超平公司於八十九年八月十五日
        簽訂要約、承諾書時欲瞭解系爭房地現狀所為之查看過程，況且訴外人超平
        公司前往查過時並未向被告表明確實之身分，自不能僅以證人原告公司之受
        僱人翁武治、許少武之證述查過系爭房地曾由被告公司非職掌系爭房地買賣
        事宜之總務助理鍾坤鏞帶看房子等情，遽認被告已知悉原告曾與訴外人超平
        公司簽訂要約、承諾書並曾介紹洽購系爭房地之買者，更何況證人即原告公
        司之受僱人翁武治、許少武之證述中並未提及於八十九年八月十五日與訴外
        人超平公司簽訂要約、承諾書後，曾告知於八十九年八月十四日接辦系爭房
        地買賣事宜之被告公司承辦該項業務之鄭漢強一事，從而原告主張被告將系
        爭房地出售予其所曾介紹之買者乙節，要無可採，至於原告於九十一年十一
        月十八日當庭聲請再度傳喚證人翁武治，以證明交付四十萬元斡旋金乙事，
        惟因原告與訴外人超平公司係於八十九年八月十五日簽訂要約、承諾書，而
        原告主張係交付予莊中宇，然因被告承辦該項業務自八十九年八月十四日起
        由證人鄭漢強負責，何況證人即超平公司負責人杜榮木之證述簽約前並未向
        被告告知曾委託其他仲介前來洽購等語，固縱使原告此部分交付支票予莊中
        宇屬實，仍不能作為被告知悉訴外人超平公司係原告曾介紹之買者之證據資
        料，承如前所述，自無庸再予傳喚之必要，附此敘明。
    (四)綜上所述，原告本於兩造委託銷售契約書之法律關係，請求被告給付柒拾肆萬
      元及自本件支付命令送達之次日（即九十年九月十一日）起至清償日止，按週
      年利率百分之五計算之利息，即非有據，應予駁回，又原告之訴既受敗訴之判
      決，其假執行之聲請亦失所附麗，應併予駁回。
    (五)本件判決基礎已臻明確，兩造其餘攻擊防禦方法及未經援用之證據，經本院詳
      予審酌，均與判決結果無礙，爰無逐一論述之必要，附此指明。
參、結論：本件原告之訴為無理由，依民事訴訟法第七十八條，判決如主文。
中　　　華　　　民　　　國　　九十一　　年　　 十二　　 月　　　十二　　日
                                            民事第四庭法      官　陳博文
右為正本係照原本作成。
如對本判決上訴，須於判決送達後廿日內向本院提出上訴狀
中　　　華　　　民　　　國　　九十一　　年　　 十二　　 月　　　十二　　日
                                                      書　記　官  蔡嘉萍
